【裁判字號】    98,交上訴,119
【裁判日期】    980831
【裁判案由】    過失致死
【裁判全文】
臺灣高等法院刑事判決               98年度交上訴字第119號
上  訴  人  臺灣桃園地方法院檢察署檢察官
被      告  乙○○
上列上訴人因被告業務過失致死案件，不服臺灣桃園地方法院98
年度審交訴字第8號，中華民國98年7月17日第一審判決（起訴案
號：臺灣桃園地方法院檢察署97年度偵字第24161號），提起上
訴，本院判決如下：
    主  文
上訴駁回。
    理  由
一、按刑事訴訟法第三百五十條、第三百六十一條、第三百六十
    二條、第三百六十七條規定，不服地方法院之第一審判決而
    上訴者，須提出上訴書狀，並應敘述具體理由，為上訴必備
    之程式；其所提出之書狀未敘述上訴理由，或僅曾以言詞陳
    述上訴理由者，均應於上訴期間屆滿後二十日內補提理由書
    於第一審法院。第一審法院經形式審查，認逾期未補提上訴
    理由者，應定期間先命補正，逾期未補正者，為上訴不合法
    律上之程式，應以裁定駁回。倘已提出上訴理由，但所提非
    屬具體理由者，則由第二審法院以上訴不合法律上之程式，
    判決駁回。而所謂具體理由，必係依據卷內既有訴訟資料或
    提出新事實、新證據，指摘或表明第一審判決有何採證認事
    、用法或量刑等足以影響判決本旨之不當或違法，而構成應
    予撤銷之具體事由，始克當之（例如：依憑證據法則具體指
    出所採證據何以不具證據能力，或依憑卷證資料，明確指出
    所為證據證明力之判斷如何違背經驗、論理法則）；倘僅泛
    言原判決認定事實錯誤、違背法令、量刑失之過重或輕縱，
    而未依上揭意旨指出具體事由，或形式上雖已指出具體事由
    ，然該事由縱使屬實，亦不足以認為原判決有何不當或違法
    者（例如：對不具有調查必要性之證據，法院未依聲請調查
    亦未說明理由，或援用證據不當，但除去該證據仍應為同一
    事實之認定），皆難謂係具體理由，俾與第二審上訴制度旨
    在請求第二審法院撤銷、變更第一審不當或違法之判決，以
    實現個案救濟之立法目的相契合，並節制濫行上訴。又所謂
    上訴書狀應敘述上訴之理由，係指上訴書狀本身應敘述上訴
    理由而言，非可引用或檢附其他文書代替，以為上訴之理由
    ，刑事訴訟法並無上訴理由得引用或檢附其他文件代替之規
    定，若原審檢察官提出之上訴書，僅云「茲據告訴人具狀請
    求提起上訴，經核內容，尚非顯無理由，檢附原書狀，提起
    上訴」，揆之上開說明，其上訴自不合法律上之程式（最高
    法院六十五年台上字第二八三六、六十九年台上字第二七二
    四號判例意旨參照）。
二、本件檢察官依循告訴人甲○○○具狀請求提起上訴，其上訴
    意旨謂：上列被告因業務過失致死案件，經臺灣桃園地方法
    院於中華民國九十八年七月十七日為第一審判決（九十八年
    度審交訴字第八號），本檢察官於九十八年七月二十九日收
    受判決正本，茲據告訴人具狀請求上訴，略以：(一)本件事故
    經送臺灣省桃園縣車輛行車事故委員會鑑定結果認被告於本
    件車禍之發生有肇事次因存在，此有上開委員會之鑑定函乙
    紙附卷可查，而原審對於被告之過失責任，僅判處有期徒刑
    四月，顯有量刑過輕之嫌，且原審未考慮被告至今尚未與被
    害人家屬和解，態度惡劣等情，原審縱減輕其刑，亦斷無僅
    科處四月有期徒刑之理。因之請求本檢察官上訴，經核尚非
    顯無理由。(二)爰附送原書狀，依刑事訴訟法第三百四十四條
    第二項、第三百六十一條提起上訴。經查，按量刑判斷當否
    之準據，應就判決之整體觀察為綜合考量，為求個案裁判之
    妥當性，法律賦予法院裁量之權，量刑輕重，屬為裁判之法
    院得依職權自由裁量之事項，苟其量刑已以行為人之責任為
    基礎，並斟酌刑法第五十七條各款所列情狀，而未逾越法定
    刑度內，酌量科刑，如無偏執一端，致明顯失出失入情形，
    上級審法院即不得單就量刑部分遽指為不當或違法。查原判
    決就如何量定被告宣告刑之理由，業已詳敘審酌被告合於自
    首要件，依刑法第六十二條前段規定減輕其刑，並衡酌被害
    人對於本件車禍事故之發生為肇事主因，被告為肇事次因，
    被告過失程度較輕，且告訴人已領得強制險新臺幣（下同）
    一百五十萬元之理賠金，並表示事發當時原有意原諒被告，
    但因被告與所屬公司態度強硬，迄今已不欲再與被告和解，
    被告當庭提出四十萬元之台灣銀行本行支票，惟因告訴人堅
    決不願接受，致未能達成和解，被告於審理中之態度尚可，
    並衡量被告生活狀況、智識程度等一切情狀，予以綜合考量
    ，在法定刑度範圍內，詳予審酌科刑，經核原審量刑並無濫
    用量刑權限，亦無其他失出或失入之違法或失當之處。檢察
    官置原判決前開論述於不顧，依循告訴人甲○○○具狀請求
    提起上訴，僅引用並附送告訴人聲請上訴之書狀，檢察官上
    訴意旨，除去所引用之告訴人請求上訴之意旨外，檢察官並
    未以書狀敘述其具體之上訴理由，揆之上開說明，其上訴已
    不合法律上之程式，且所引用之請求上訴意旨，尚執業經原
    審審酌之被告過失之輕重程度及告訴人堅決不願和解，致未
    能達成和解等事項，任憑己意，指摘原判決未予審酌，量刑
    不當云云，所指原判決之不當，實際上並不存在。綜上所述
    ，檢察官上訴，所執上訴理由，顯非依據卷內既有訴訟資料
    或提出新事實、新證據，指摘或表明第一審判決有何採證認
    事、用法或量刑等足以影響判決本旨之不當或違法，而構成
    應予撤銷之具體事由。是其提起本件上訴，未以書狀敘述具
    體理由，揆諸上揭規定，自屬不合法律上之程式，爰不經言
    詞辯論，逕予駁回。
據上論斷，應依刑事訴訟法第三百六十七條前段、第三百七十二
條，判決如主文。
中    華    民    國    98    年    8     月    31    日
                  刑事第二十一庭審判長法  官  蘇隆惠
                                      法  官  楊力進
                                      法  官  曾家貽
以上正本證明與原本無異。
如不服本判決，應於收受送達後10日內向本院提出上訴書狀，其
未敘述上訴之理由者並得於提起上訴後10日內向本院補提理由書
（均須按他造當事人之人數附繕本）「切勿逕送上級法院」。
                                      書記官  任正人
中    華    民    國    98    年    9     月     2    日


司法院資訊處製作；財團法人民間司法改革基金會備份。
